臺灣橋頭地方法院民事裁定
110年度消債更字第67號
聲  請  人  
即債務人    朱保如  
0000000000000000

代  理  人  蔡玉燕  法扶律師
上列當事人因消費者債務清理事件聲請更生，本院裁定如下：
    主  文
聲請人朱保如自民國一百一十年十月十九日下午四時起開始更生
程序。
命司法事務官進行本件更生程序。
    理  由
一、聲請意旨略以：聲請人即債務人朱保如前向金融機構辦理消
    費借貸、信用卡契約等，致積欠無擔保債務計新臺幣（下同
    ）1,611,588元，因無法清償債務，乃於民國110年1月間向
    本院聲請前置調解，因無法負擔債權人所提還款方案而於同
    年2月25日調解不成立，因聲請人有不能清償債務或有不能
    清償之虞，復未經法院裁定開始清算程序或宣告破產，爰依
    法聲請准予裁定更生等語。
二、按「債務人不能清償債務或有不能清償之虞者，得依本條例
    所定更生或清算程序，清理其債務。」消費者債務清理條例
    （下稱消債條例）第3條定有明文。衡以消費者與金融機構
    間債之關係之發生，係依契約自由原則及相互間之信賴為基
    礎，此為社會經濟活動得以維繫及發展之重要支柱，債務人
    經濟窘迫，固不應任其自生自滅，債權人一方之利益，仍不
    能因之摒棄不顧。是債務人於協商程序中，自應本於個人實
    際財產及收支狀況，依最大誠信原則，商討解決方案。如終
    究不能成立協商，於聲請更生或清算時，法院審酌上開條文
    所謂「不能清償或有不能清償之虞」，自宜綜衡債務人全部
    收支、信用及財產狀況，評估是否因負擔債務，而不能維持
    最基本之生活條件；所陳報之各項花費，是否確屬必要性之
    支出；如曾有協商方案，其條件是否已無法兼顧個人生活之
    基本需求等情，為其判斷之準據。
三、經查：
  ㈠聲請人前向各金融機構辦理消費借貸、信用卡契約等，致現
    積欠無擔保債務至少1,611,588元，前即因無法清償債務，
    而於110年1月間向本院聲請前置調解，因無法負擔債權人所
    提還款方案而於110年2月25日調解不成立等情，有110年1月
    7日前置調解聲請狀所附債權人清冊、財團法人金融聯合徵
    信中心前置協商專用債權人清冊、信用報告、調解筆錄等件
    在卷可稽，堪信為真實。
  ㈡聲請人現任職於強茂股份有限公司，自陳每月薪資約32,000
    元，依109年12月至110年3月薪資明細表所示，此期間薪資
    總額為98,814元，核每月平均薪資約24,704元，而其名下僅
    台灣人壽保險解約金4,749元，108年度申報所得僅5,000元
    ，現勞工保險投保薪資33,300元等情，有財產及收入狀況說
    明書、勞工保險被保險人投保資料表、綜合所得稅各類所得
    資料清單暨國稅局財產歸屬資料清單、收入切結書、110年6
    月2日補正狀所附薪資明細表、薪資轉帳存摺內頁、台灣人
    壽保險股份有限公司110年5月5日台壽字第1100002705號函
    附卷可稽。則查無聲請人有其他收入來源，佐以聲請人提出
    薪資明細表為證，則以聲請人主張之收入來源，應全非虛罔
    ，是以較高之聲請人自陳每月薪資32,000元作為核算其現在
    償債能力之基礎，應能反映真實收入狀況。
  ㈢至支出部分，聲請人主張需扶養父母及1名未成年子女，各支
    出扶養費8,000元、6,000元。按直系血親相互間，互負扶養
    之義務，民法第1114條第1款定有明文。查聲請人父親朱○○
    、母親陳○○，父親於109年度未有申報所得，名下僅2筆現值
    4,130元之共有土地及無殘值車輛，母親於109年度未有申報
    所得，名下亦僅有供其等居住之房屋、土地，另聲請人與前
    配偶育有1名未成年子女為98年生，於109年度未有申報所得
    ，名下無財產等情，有戶籍謄本、本院稅務電子閘門財產所
    得調件明細表等附卷可證。扶養費用部分，依消債條例第64
    條之2第1、2項，並參照民法第1118、1119條規定，其負扶
    養義務之程度，亦應考量其目前身負債務之窘境，所負擔之
    扶養義務能力，自非比一般，在無其他更為詳實之資料可供
    佐證之情形下，故本院認定以110年度高雄市最低生活費標
    準之1.2倍16,009元為標準，則與2名手足分擔父母扶養費後
    ，聲請人每月應支出父母扶養費應以10,673元為度（計算式
    ：16,009×2÷3＝10,673），聲請人就此主張支出8,000元，應
    屬可採；另與前配偶分擔子女扶養費後，聲請人每月應支出
    之子女扶養費應以8,005元為度（計算式：16,009÷2＝8,005
    ），聲請人就此主張支出子女扶養費6,000元，亦認可採。
    至聲請人個人日常生活必要費用部分，審酌聲請人負債之現
    況，基於社會經濟活動之互賴及誠信，該日常生活所需費用
    ，自應節制開支，不得有超越一般人最低生活標準之享受，
    否則反失衡平，本院依消債條例第64條之2第1項，參酌衛福
    部社會司所公告歷年最低生活費標準，110年度高雄市最低
    生活費標準13,341元之1.2倍為16,009元，則聲請人每月最
    低生活費除有特殊情形並有證據證明者外，自宜以此為度，
    始得認係必要支出。聲請人主張每月個人必要生活費為16,0
    00元，尚低於上開標準16,009元，尚可採認。
  ㈣綜上所述，以聲請人現每月之收入32,000元為其償債能力基
    準，扣除其每月個人必要生活費16,000元、扶養費14,000元
    後僅餘2,000元，而聲請人目前負債總額為1,611,588元，扣
    除保險解約金4,749元後，債務餘額為1,606,839元，以上開
    餘額按月攤還結果，約66年期間始能清償完畢，堪認聲請人
    確有不能清償債務或有不能清償之虞之情事。從而，聲請人
    主張已不能清償債務，聲請本院准予更生，依所舉事證及本
    院調查結果，即無不合。
四、末按「法院開始更生程序之裁定，應載明其年、月、日、時
    ，並即時發生效力。」、「法院裁定開始更生或清算程序後
    ，得命司法事務官進行更生或清算程序，必要時得選任律師
    、會計師或其他適當之自然人或法人一人為監督人或管理人
    。」消費者債務清理條例第45條第1 項、第16條第1 項分別
    定有明文。本件聲請人其目前收入及財產狀況，不能履行債
    務，依聲請人其目前收入及財產狀況，未償之債務亦屬不能
    清償，有如上述。此外，復查無聲請人有消費者債務清理條
    例第46條各款所定駁回更生聲請等事由，從而，聲請人聲請
    更生，洵屬有據，應予准許，爰命司法事務官進行本件更生
    程序。
五、依消費者債務清理條例第11條第1 項、第45條第1 項、第16
    條第1 項，裁定如主文。
中　　華　　民　　國　　110 　年　　10　　月　　19　　日
              　　        民事庭　法　官　薛博仁
以上正本係照原本作成。 
本裁定已於110年10月19日下午4時公告。
本裁定不得抗告。
中　　華　　民　　國　　110 　年　　10　　月　　19　　日
  　                              書記官　郭南宏